【裁判字號】    92,上易,1652
【裁判日期】    920923
【裁判案由】    傷害
【裁判全文】
臺灣高等法院刑事判決                          九十二年度上易字第一六五二號
    上  訴  人  臺灣臺北地方法院檢察署檢察官
    被      告  庚○○
    選任辯護人  王宏濱律師
    被      告  己○○
                甲○○
                乙○○
右上訴人因被告傷害案件，不服臺灣臺北地方法院九十一年度易字第一五三八號，中
華民國九十二年四月二十九日第一審判決（檢察官聲請簡易處刑案號：臺灣臺北地方
法院檢察署九十一年度偵字第四八四五號，原審改依通常程序審理），提起上訴，本
院判決如左：
    主  文
上訴駁回。
    理  由
一、檢察官聲請簡易處刑意旨略以：甲○○、乙○○、己○○、庚○○與丙○○係朋
    友關係，於民國（下同）九十年八月十七日晚間十一時許，雙方在臺北市○○路
    一百七十巷二十九號前飲酒（簡易處刑聲請書漏載一百七十巷），因細故發生爭
    執，繼而甲○○等四人共同毆打丙○○，致丙○○左肩撕裂傷、顱內出血、下背
    部瘀傷，因認庚○○、己○○、甲○○、乙○○涉有刑法第二百七十七條第一項
    之傷害罪嫌云云。
二、按犯罪事實應依證據認定之，無證據不得推定其犯罪事實；又不能證明被告犯罪
    者，應諭知無罪之判決，刑事訴訟法第一百五十四條第二項、第三百零一條第一
    項分別定有明文。
三、檢察官認被告涉有刑法第二百七十七條第一項之傷害罪嫌，係以告訴人丙○○之
    指訴與證人戊○○之證詞及驗傷診斷書為其論據。訊據被告庚○○、己○○、甲○○、乙○○均堅決否認有何傷害丙○○之犯行，辯稱：渠等與告訴人為鄰居，
    當日渠等與丁○○於被告乙○○位於臺北市○○路一百七十巷二十九號住處烹煮
    被告申寶龍釣回之魚類，恰告訴人喝醉酒經過，渠等邀告訴人一同來吃。但告訴
    人坐下後，因酒醉意識模糊而沒有坐好，不慎向後翻跌，致受有頭部撞到地上之
    傷害，渠等見狀立即通知告訴人家人，但未獲置理。渠等立即叫救護車送告訴人
    就醫，並未毆打告訴人云云。
四、經查：
  (一)告訴人丙○○於警訊及偵查時陳稱：當天約八個人毆打伊一人，己○○、庚○○
    以板凳打伊，申寶龍及乙○○以拳頭打伊胸部及頭部，丁○○沒有打（見偵查卷
    十五背頁、十七背頁、六十背頁、七五頁）。嗣於原審審理時陳稱：現場有八、
    九人在喝酒，剛開始是甲○○、乙○○站起來空手捶其頭、胸部，丁○○抓著伊
    讓他們打，他們一擁而上毆打，庚○○用木頭小板凳打伊，己○○沒有拿東西，
    那時伊快暈過去了，不知道還有無其他人參與毆打（見原審易字卷一○四至一一
    九頁）。告訴人對於：究竟幾人毆打告訴人？（先稱八人後稱僅被告四人，丁○○則抓著告訴人）。丁○○有無參與毆打告訴人？（於警訊及偵查中均稱沒有，
    於原審審理時則稱丁○○抓著告訴人讓被告四人毆打）。己○○有無持板凳毆打
    告訴人？（先稱己○○以板凳毆打，後稱己○○沒有拿東西）。與其被傷害之有
    關重要情節，前後指訴不一，其指訴已有瑕疵。
  (二)證人戊○○於警訊時證稱：當天其人在家中，聽到外面有爭吵聲，打開窗戶查看
    ，就看到告訴人被大約五、六個人毆打，其看不清楚有沒有拿東西，但看得到是
    何人動手，庚○○、己○○（當場指認）當時有參與毆打告訴人（見偵查卷六、
    七頁）；於九十一年四月二十五日偵查中證稱：當天晚上約十一點左右，其在家
    中二樓見到對面一樓走廊他們在喝酒很亂，頭先看到二人打一人，後來看見三人
    打告訴人，用拳頭打（見偵查卷六一頁）；於同年七月五日偵查中證稱：其在家
    裡二樓陽台看到他們是互相扭打，都是用手打，大約看了十幾分鐘，當時有人抱
    稱：其當時在家裡看電視，聽到吵架聲很大，所以就打開窗戶，看見現場有十幾
    人，告訴人站著被打，起先是二、三人打他，後來有一人打他一拳他就倒下去，
    是打胸部，庚○○（當庭指認），案發現場其他人站著看熱鬧，從其打開窗戶看
    到告訴人被打倒在地，約五、六分鐘，告訴人倒下後，他們就進去店裡，其還是
    在樓上看二、三分鐘，他們出來後說「你不要作假裝死」，當時沒看到丁○○（
    見原審易字卷八五至一○四頁）；於本院審理時則證稱：有二至三個人打告訴人
    （見本院九十二年七月九日訊問筆錄五頁）。惟證人戊○○係告訴人丙○○之親
    戚業據告訴人丙○○及證人戊○○於本院九十二年七月九日調查時供明，其證言
    已難免有偏頗之虞，且戊○○所述現場有十幾人，約五、六個人毆打丙○○之證
    詞，與告訴人指訴出手毆打之人數，先稱八人，後稱四人，均不相符；再當日丁○○確有在現場，為告訴人、被告四人及證人丁○○所是認，證人戊○○竟陳稱
    沒看到丁○○，明顯與事實不符，倘如告訴人於原審審理時所訴，丁○○抓著告
    訴人讓被告四人打，則證人戊○○豈有未看到丁○○之理？再證人戊○○於原審
    審理時先稱：最後將丙○○一拳打倒者係庚○○，且庚○○在法庭內云云。然原
    審法官當庭命其指認時，竟無法指出被告四人何者係打丙○○最後一拳之人，及
    被告四人何人係庚○○（見原審易字卷一○三頁），甚至證稱：「（你有無看到
    丙○○從椅子上摔下來？）有，他往後倒」（見原審易字卷九一頁），亦與告訴
    人指訴不符；足見證人戊○○之證述容有瑕疵，且所述之情節與告訴人指訴諸多
    不符，自難採信。
  (三)依驗傷診斷書所載，告訴人受有枕部頭皮五乘四公分瘀傷、顱內出血、下背部三
    乘三公分瘀傷及左肩五乘一公分撕裂傷等傷害，未記載胸腹部有何受傷情形（見
    偵查卷二九頁）；倘如告訴人所訴遭多人圍毆，甲○○、乙○○空手捶其頭、胸
    部，胸部整個瘀青（見偵查卷十八頁），則其外觀上恐不止僅有枕部、下背部及
    左肩各一處之傷勢，竟未見胸部有何告訴人所指之瘀傷，則告訴人所訴被告傷害
    之情節與其傷勢顯有不符，其指訴遭被告等人毆打成傷云云，要難輕信。而當天
    現場僅有丁○○、甲○○、乙○○、己○○、庚○○等人，丙○○係要坐下時未
    坐穩往後跌倒等情，業據被告四人迭於警訊及偵審時供述明確（見偵查卷二一背
    頁、二三背頁、二五背頁、二七背頁、五五、六○背頁、七四背頁，原審卷六七
    、六八、七一、七六、七九、八一頁，本院九十二年七月九日訊問筆錄四頁、九
    十二年九月九日審判筆錄三、五至六頁），核與證人丁○○於警訊及偵審時證述
    之情節相符（見偵查卷二○、七五頁），又以上開驗傷診斷書所載告訴人受有枕
    部、下背部瘀傷之傷害部位、傷勢以觀，被告等所述告訴人往後跌倒之情況，確
    可能造成該等傷勢。
  (四)依九十年八月十七日告訴人由救護車送醫之救護記錄表所載，告訴人意識狀況模
    糊，酒醉而無外傷，有臺北市政府消防局第二救災救護大隊大安中隊安和分隊九
    十一年十二月二十六日檢送之臺北市消防局救護記錄表影本一紙附卷可據（見原
    審易字卷六一至六二頁），復據證人即當天送告訴人前往仁愛醫院就診之臺北市
    消防局大安中隊安和分隊救護人員辛○○於本院調查時證稱：「我當時和戴維成
    有評估丙○○的生命狀況，發現丙○○身上有酒味，另從外表來看沒有看到有流
    血之外傷」、「（問如何聞到酒味就認定有酒醉？）我們有受過訓，我們到現場
    發現丙○○沒有意識，且有酒味，所以認定他是酒醉。另我們檢查他的外表沒有
    流血的痕跡，所以認定他沒有外傷，所以戴維成才會在救護紀錄表上寫酒醉無外
    傷，我也認定丙○○酒醉無外傷」（見本院九十二年八月二十日訊問筆錄八頁）
    ，設若告訴人係遭被告訴人毆傷，何以於送醫急救時，經專業之救護人員檢視，
    其身上並無外傷？另外，告訴人經救護車送到仁愛醫院後，由仁愛醫院作成之急
    診病歷上有「高梁」之記載，該記載係由病史訊問得知。另告訴人當時之酒精血
    液濃度亦達一百五十四mg/dl，有急診病歷、財團法人台北病理中心檢驗報告單
    （見原審易字卷一三五、一五四頁。）及仁愛醫院九十二年八月五日北市仁醫歷
    字第○九二六○六五五七○○號、九十二年七月二十一日北市仁醫歷字第○九二
    六○五九三○○○號可據（附於本院卷），足見告訴人於事發當日確有飲酒，且
    已達酒醉之程度，乃告訴人於本院調查時猶否認喝酒（見本院九十二年七月九日
    訊問筆錄），亦足見其供述不實之一斑。被告四人所辯告訴人係因酒醉而不慎跌
    傷一節，並非不可採信。又被告四人供稱於告訴人受傷之後立即通知告訴人之家
    人，惟告訴人之家人未予置理，亦經申寶龍供稱：「我到他家跟他家人說，『大
    頭』跌倒了，你們要不要出來看看，他家人回答我說，讓他死了算了... 」在卷
    （見原審卷七六至七七頁），而當時正在家中之告訴人妻子劉玉粉於本院調查時
    亦證稱：「申寶龍有到我家，他跟我說我先生倒在地上，我說我不知道，且我當
    時幫小孩洗澡，我又穿睡衣，不方便去... 」（見本院九十二年七月十六日訊問
    筆錄四頁），足見被告等人於告訴人跌倒後確有立即通知其家人，衡情若被告四
    人真有毆打告訴人之情事，掩飾犯罪痕跡猶不及，何以反而迅速告知告訴人家人
    ，致自身陷於遭訴追之風險？而由告訴人之妻對於告訴人之跌倒在地，漠不關心
    ，未前往處理，可見告訴人以前常有類似情事發生，故被告四人所辯並無毆打告
    訴人，係告訴人喝醉酒自己不慎跌倒一節，尚堪採信。本案事證已明，告訴人雖
    請求傳訊其主治醫師蕭勝煌，證明其傷勢係被毆打所造成云云。惟依病歷所載（
    見原審卷第一三五頁），當日為告訴人急診之醫師係許文馨，並非蕭勝煌，蕭勝
    煌既未於是日在場，或於是日為告訴人診治，又如何能判定告訴人之傷係被毆打
    所造成，本院認無傳訊之必要，併此敘明。
五、原審認不能證明被告四人有傷害丙○○之犯行，而判決被告四人無罪，經核並無
    不合。檢察官循告訴人之聲請提起上訴，指稱告訴人所受乃不同部分多處受傷之
    傷勢，顯非偶發跌倒之因素所致，應係數人共同毆打所致。又被告庚○○、乙○○及證人丁○○均曾供述被告等人與告訴人曾發生拉扯，則並非無可能肢體接觸
    而係告訴人自行跌倒，指摘原審判決被告四人無罪，係屬不當云云。惟查告訴人
    及證人戊○○所述被告傷害告訴人之供述難以採信，已如前述，又不能證明告訴
    人左肩之撕裂傷係被告四人造成，告訴人又無其所訴遭人圍毆之胸部瘀傷等傷害
    ，且告訴人所受有枕部頭皮、下背部瘀傷、顱內出血等傷害以其部份及傷勢，輔
    以告訴人當時飲酒以達酒醉程度，意識模糊不清，反應力應已遲鈍等情以觀，告
    訴人往後跌倒之情況，確可能造成該等傷勢。此外，復查無其他積極證據足認被
    告四人有何傷害之犯行，本件不能證明被告四人犯罪，原審判決並無違誤，檢察
    官之上訴，核無理由，應予駁回。
據上論斷，應依刑事訴訟法第三百六十八條，判決如主文。
本案經檢察官李進誠到庭執行職務。
中    華    民    國    九十二    年      九        月      二十三      日
                              臺灣高等法院刑事第三庭
                                  審判長法  官  張  連  財
                                        法  官  黃  金  富
                                        法  官  林  明  俊
右正本證明與原本無異。
不得上訴。
                                        書記官  蕭  進  忠
中      華      民      國    九十二    年      九      月    二十四    日


司法院資訊處製作；財團法人民間司法改革基金會備份。
